【裁判字號】    90,上,829
【裁判日期】    901023
【裁判案由】    清償借款
【裁判全文】
臺灣高等法院民事判決  九十年度上字第八二九號
      上  訴  人  中興商業銀行股份有限公司
      法定代理人  潘隆政
      訴訟代理人  張鴻源
      送達代收人  蔡崑成
      被  上訴人  甲○○
右當事人間請求清償借款事件，上訴人對於中華民國九十年五月三十一日臺灣臺北地
方法院八十九年度訴字第三一六八號第一審判決提起上訴，本院判決如左：
    主    文
原判決關於駁回上訴人後開第二項之訴部分廢棄。
被上訴人應與原審被告利人企業有限公司、楊秀慧、黃銘意、邱奕熙等連帶給付上訴
人新台幣佰萬元及如原判決附表所示之利息及違約金。
第一審廢棄部分、及第二審訴訟費用由被上訴人與原審被告利人企業有限公司、楊秀
慧、黃銘意、邱奕熙等連帶負擔。
本判決命被上訴人連帶給付部分，於上訴人以新台幣壹佰萬元為被上訴人預供擔保後
得假執行，但被上訴人如於假執行程序實施前以新台幣參佰萬元為上訴人預供擔保，
得免為假執行。
    事    實
甲、上訴人方面：
壹、聲明：
一、原判決不利於上訴人部分廢棄。
二、右廢棄部分，被上訴人應與原審被告利人企業有限公司、楊秀慧、黃銘意、邱奕
    熙等連帶給付上訴人新台幣（下同）三百萬元及如原判決附表（經裁定更正後之
    附表，以下同）所示之利息及違約金。
三、訴訟費用由被上訴人與原審被告利人企業有限公司、楊秀慧、黃銘意、邱奕熙等
    連帶負擔。
貳、陳述：除與原判決記載相同者，茲引用之外，補稱：
一、按文書之真偽，得依核對筆跡或印跡證之。法院得命當事人或第三人提出可供核
    對之文書，此為民事訴訟法第三百五十七條前段、第三百五十九條第一、二項所
    明文規定，然上訴人已於原審聲明調查證據，請求被上訴人到庭書寫筆跡核對，
    此有原審九十年三月十九日庭訊筆錄可證，原判決竟指摘上訴人未盡舉證之責，
    顯與事實不符。
二、被上訴人確為系爭借款之連帶保證人，其有被上訴人所簽發之借據、本票及保證
    書為憑，並有當時簽發上開各項文件之對保人員張文榮可為證明。
三、又查系爭保證書之簽發時點（八十五年六月十三日），被上訴人尚在國內，有被
    上訴人所提之出入境資料可供查詢，其於原審亦不否認。由此可見被上訴人非有
    絕對不在場證明，被上訴人否認其簽名之真正，實屬推卸之詞，不足採信。
四、按「保證未定期間者，保證人於主債務清償期屆滿後，得定一個月以上之相當期
    限，催告債權人於其期限內，向主債務人為審判上之請求。債權人不於前項期限
    內向主債務人為審判上之請求者，保證人免其責任。」、「就連續發生之債務為
    保證而未定有期間者，保證人得隨時通知債權人終止保證契約。前項情形，保證
    人對於通知到達債權人後所發生主債務人之債務，不負保證責任。」民法第七百
    五十三條及第七百五十四條分別定有明文。再按「保證人與債權人約定就債權人
    與主債務人間所生一定範圍內之不特定債務，預定最高限額，由保證人予以保證
    之契約，學說上稱之為最高限額保證。此種保證契約如定有期間者，在該期間內
    所生約定範圍內之債務，不逾最高限額者，均為保證契約效力所及；如未定期間
    者，於保證契約未經保證人依民法第七百五十四條規定終止或有其他消滅原因以
    前，所生約定範圍內之債務，亦同。故在該保證契約有效存在期間內，已發生之
    約定範圍內之債務，縱因清償或其他事由而減少或消滅，該保證契約依然有效，
    嗣後所生約定範圍內之債務，於不逾最高限額者，債權人仍得請求保證人履行保
    證責任。除有特約外，亦無以約定範圍內某特定債務之清償完畢日，作為此種保
    證契約終期之可言。此與一般保證係就主債務人之特定債務為保證，於該特定債
    務消滅時，保證契約即歸消滅者不同。」最高法院七十七年度台上字第九四三號
    判例著有明文。
五、查系爭保證書之被上訴人簽名之真正為兩造所不否認，且亦為原判決所肯認，且
    證人張文榮亦到庭證述甚詳；綜觀系爭保證書之前言部分可知被上訴人所負債務
    係指：利人公司對上訴人「現在（包括過去所負現在未清償）及將來所負之借款
    、票款、透支、墊款、保證、損害賠償等及其他一切債務以新台幣七百五十萬元
    為限額（含本金及其利息、遲延利息、違約金、損害賠償及其他從屬於主債務之
    負擔）」今原審既肯認利人公司對上訴人確負有三百萬元之借貸債務未為清償，
    則上訴人自得依據與被上訴人間之連帶保證關係請求被上訴人與其他連帶保證人
    即原審被告等，就系爭借款債務負連帶清償責任。蓋被上訴人對上訴人所負債務
    ，依據系爭保證書之約款觀之，係為實務所肯認之不定期限最高限額保證契約，
    故如主債務人利人公司對上訴人未為清償之部分，被上訴人仍應負連帶清償責任
    。
六、次查被上訴人自主債務人利人公司對上訴人負債務清償責任迄今，並未依約合法
    為終止系爭連帶保證關係，亦即被上訴人已有依民法第七百五十四條之規定向上
    訴人為終止系爭連帶保證契約或有其他消滅原因（如債務如數清償）之情事外，
    於兩造約定範圍所生債務，均應為系爭連帶保證契約所及，「故於該保證契約有
    效存在期間內，已發生約定範圍內之債務，縱因清償或其他事由而減少或消滅，
    該保證契約依然有效，嗣後所生約定範圍內之債務，於不逾最高限額者，債權人
    仍得請求保證人履行保證責任。除有特約外，亦無以約定範圍內某特定債務之清
    償完畢，作為此種保證契約終期之可言。」職是被上訴人迄今未能舉證證明曾有
    終止系爭不定期最高限額保證契約情事，則上訴人所為本案請求自非無據。
七、末查，縱認被上訴人未於系爭借據及本票上簽章（按其筆跡或係原審被告即被上
    訴人之胞妹楊秀慧所為），惟此僅生被上訴人對系爭借貸債務不負「定有期限」
    之連帶保證之責；蓋如前述，系爭不定期連帶保證契約並未有解除或終止之情事
    ，且主債務人利人公司對上訴人所負債務又確未如數清償，則於不逾兩造系爭保
    證書約定之最高限額七百五十萬元之範圍內，被上訴人仍不免其連帶償還責任。
    換言之，縱認系爭借據及本票定有還款期限，且認被上訴人確無於其上簽章，惟
    其既與上訴人就主債務人利人公司對上訴人所負之一切債務，合意負不定期之連
    帶保證償還責任，若其欲免責時，應依前開說明，依據民法第七百五十四條之規
    定為之，始足以免其責任。原判決未審究及此，逕駁回上訴人之請求，即有理由
    不備之違誤。
乙、被上訴人方面：
壹、聲明：
一、上訴駁回。
二、上訴費用由上訴人負擔。
三、如受不利判決，願供擔保請准宣告免為假執行。
貳、陳述：除與原判決記載相同者，茲引用之外，補稱：
一、上訴人主張被上訴人應負連帶給付責任，無非係認被上訴人有於系爭保證書上簽
    名等云云，且上訴人為說明兩造之債務關係，更先後提出借據、本票、授信約定
    書等文件，意圖證明被上訴人之簽名為真正及為連帶保證人之事實乙節，惟查：
    被上訴人於原審已否認（於鈞院亦否認）借據、本票、保證書及授信約定書等所
    有文件上簽名及印文之真正；上訴人竟謂「系爭保證書上被上訴人簽名之真正為
    兩造所不否認」乙情，顯係刻意扭曲事實，並意圖誤導，純為不足採，合當先予
    言明。
二、查原審判決係判認「按當事人主張有利於己之事實者，就其事實有舉證之責任。
    民事訴訟法第二百七十七條前段定有明文。本件原告主張被告甲○○基於系爭保
    證書之約定，對於系爭借款應負連帶保證人責任，惟被告甲○○否認系爭保證書
    及授信約定書上『甲○○』簽名及印文之真正，則對於系爭保證書上『甲○○』
    簽名及印文之真正，即應負舉證責任。」，確為的論，故上訴人侈言上訴，卻未
    提出具體之證據，以證明『甲○○』簽名及印文之真正，已非適法，其於上訴理
    由中竟將之扭曲為原審判決肯認簽名真正之事實等云云，尤屬不當，殊無足採。
三、按當事人主張有利於己之事實者，就其事實有舉證之責任。上訴人既主張被上訴
    人有於系爭保證書上簽名及用印，因而須負連帶保證責任等云云，惟被上訴人已
    否認該簽名及印文為真正，則除非上訴人能證明系爭保證書上有關被上訴人之簽
    名及印文確為真正，否則該保證關係即不能合法成立（當事人是否為真正，為保
    證契約是否成立之重大要素），被上訴人亦無何保證責任可言；而此簽名及印文
    是否真正之事實，依法自應由上訴人負舉證責任，且須嚴格證明確為真正，而非
    僅率然主張近似爾，要無疑義。
四、查據上訴人主張系爭保證書上被上訴人之簽名係於八十五年六月十三日簽立者，
    惟由上訴人另行提出之授信約定書（依形式上記載，亦係同日書立者），然兩者
    之簽名樣式，已非一致，殊難想像為何於同時簽名者，會存有如此差異，顯違常
    情，益彰系爭保證書及授信約定書上關於被上訴人之簽名，確非真正。
五、又按「支票為無因證券，僅就支票作成前之債務關係，無庸證明其原因而已。至
    該支票本身是否真實，即是否為發票人所作成，即應由支票債權人負證明之責，
    此觀民事訴訟法第二百七十七條規定之法理甚明。」（詳見最高法院五十年台上
    字第一六五九號判例）；茲查上訴人提出之借據及本票固有被上訴人之簽章，惟
    均非真實，應先予否認，尤其該借據及本票之日期，均係八十五年十二月二十四
    日簽發者，然依原審調得之被上訴人之出入境紀錄資料，被上訴人於八十五年間
    之入出境紀錄為六月八日入境，七月二十三出境，七月二十六日入境，八月八日
    出境，九月三十日入境，十月二十八日出境，之後迄至八十五年底，再無入境之
    資料，已足證被上訴人不可能於八十五年十二月二十四日於借據及本票上簽章為
    連帶保證人，並為原審判決所是認。另上訴人於鈞院提出之印鑑卡，更與借據、
    本票上之印文，不一致（借據、本票之印文，亦互不一致），則若係被上訴人確
    有擔任利人公司向上訴人借款之保證人，為何所用之簽名及印文，均不一致，殊
    違常情；況依上訴人提出之印鑑卡，已註明『本戶向貴行所為一切往來之印鑑以
    右列印鑑為憑』，則為何會有不同之印文出現於保證書、借據及本票，實匪夷所
    思，益彰上開文件，有關被上訴人之簽名及印文均非真正，上訴人以保證關係訴
    請被上訴人連帶給付，顯為無理。
六、又，依上訴人所示之借據、本票、保證書及授信約定書，關於被上訴人之印文，
    簽名之筆跡，並不相同，而印章更係大小不一，如借據上之印章規格約為一公分
    ，本票上之印章尺寸則近一點二公分；假設被告有於借據及本票上簽章，為何於
    同一天（八十五年十二月二十四日），竟使用兩種不同規格之印章，實有違常情
    ，遑論兩式簽名又非一致，同時借據及本票中被告之住所，竟不相同，即借據上
    之住址為台北市汐止鎮○○○路，而本票上之住址則為台北市北投區○○○路，
    更與上訴人提出之印鑑卡不一致，益彰該些文件關於『甲○○』簽名及印文，確
    係遭偽造者，否則如何會有上述諸多違反常情處，且其間是否另有隱情，實值深
    思。
七、查上訴人固舉證人張文榮欲證明被上訴人於系爭本票、借據及保證書上之簽名為
    真正乙節；然張文榮為上訴人之職員，自不可能有違反上訴人利益之證言，其立
    場已非客觀，已非適格之證人，況張文榮更自承借據及本票並非其對保，顯無法
    證明其為真正，且張文榮對已有保證關係，為何又須於借據上簽名為連帶保證人
    乙節，無法提出適當之說明，益彰張文榮僅為迴護上訴人之利益，則其所為保證
    書上『甲○○』簽名及印文之真正等證詞，殊無可採，而以上訴人為一知名之金
    融機關，其所謂對保竟如此粗率，更可由其提出之印鑑卡，與借據、本票及保證
    書之簽名及印文均不一致，足見一端（上訴人於其上訴理由狀中甚至主張系爭借
    據及本票上簽章為被上訴人楊秀慧所為，更是匪夷所思；姑不論是否與印鑑卡一
    致，既須對保，為何可容許本人未到場？顯見上訴人與利人企業公司之該貸款案
    ，可合理懷疑存有不單純內情，上訴人卻於主債務未獲清償時，妄求令全不知情
    、亦無參與貸款案之被上訴人連帶負責，殊非誠信者所應為，更已嚴重侵犯被上
    訴人之權益）。
八、另查原審判決尚謂「被告利人公司曾於八十五年十二月二十四日，分別向原告借
    款二百四十萬元及六十萬元，約定於八十六年十二月二十四日清償，利息按原告
    公司基本放款利率加碼年息百分之一點三九計算˙˙˙嗣雖分別陸續給付利息至
    八十七年五月三十一日及八十七年九月十四日，惟始終未償還本金，為兩造不爭
    執之事實」等云云，尚有未洽；蓋被上訴人係否認上訴人所提出之本票、借據、
    保證書及授信約定書上之『甲○○』簽名及印文之真正，同時對利人公司是否有
    向上訴人借款，抑或已為清償之事實，實不可能知情，然依法仍有否認之必要，
    尚非不爭執；尤其上訴人於原審（九十年四月十一日）程序時已主張「被告利人
    企業有限公司、被告兼法定代理人楊秀慧有從別的地方匯款進來，他們確實是還
    錢，在八十五年十二月十七日的時候，是從彰化銀行匯入的」，則既已清償，債
    務即已消滅，上訴人提起本件請求，顯無理由。若謂係利人公司另舉新債，則原
    從屬之保證契約是否仍存續，即值疑問；尤其若保證契約仍存續者，為何須於借
    據上再為連帶保證人之約定記載，實有矛盾，而於原審時被告楊秀慧、黃銘意及
    邱奕熙三人均辯稱簽名時，保證額度係空白沒有填寫，則本件主債務及保證債務
    究否真實，益滋疑竇；因此部分與被上訴人有利害相關，應併予言明、抗辯。
九、綜上所陳，據上訴人所提出欲證明被上訴人為連帶保證人之文件，計有保證書、
    授信約定書、借據及本票等文件，惟其中關於被上訴人之簽名及印文，已互不一
    致，尤其更有被上訴人不在台灣境內，卻出現其簽名之文件（借據及本票），上
    訴人自不能執此互有矛盾之文件，冀圖證明系爭保證書上之簽名為真正，而證明
    方法更非僅係上訴人空言兩者近似即足，故本件上訴人仍空言提出上訴，殊無足
    採。
    理    由
一、本件上訴人起訴主張：被上訴人與原審被告等為連帶保證人，與上訴人簽訂保證
    書，約定連帶保證利人公司對上訴人現在（包括過去所負現在尚未清償）及將來
    所負之借款、票款、透支、墊款保證、損害賠償等及其他一切債務以七百五十萬
    元為限額（含本金及其利息、遲延利息、違約金、損害賠償及其他從屬於主債務
    之負擔），保證人負連帶償還責任。嗣原審被告利人公司於八十五年十二月二十
    四日向上訴人借款二百四十萬元及六十萬元，約定於八十六年十二月二十四日清
    償，利息按上訴人公司基本放款利率變動而調整，逾期付息或到期未履行債務時
    ，即喪失期限利益，逾期六月以內，按上開利率百分之十計，超過六月者，超過
    部分按上開利率百分之二十計付違約金，詎屆期利人公司分別給付利息至八十七
    年五月三十一日及八十七年九月十四日，惟始終拒絕清償本金，屢經催討均置之
    不理，而被上訴人既為連帶保證人，自應負連帶清償之責。且縱認被上訴人未於
    系爭借據及本票上簽章（按其筆跡或係原審被告即被上訴人之胞妹楊秀慧所為）
    ，惟此僅生被上訴人對系爭借貸債務不負定有期限之連帶保證責任，蓋其既與上
    訴人就主債務人利人公司對上訴人所負之一切債務，合意負不定期之連帶保證償
    還責任，必依民法第七百五十四條規定為之，始足免其責任，惟原審未見及此，
    逕為不利上訴人判決，即有理由不備之違誤，爰本於保證契約之法律關係，求為
    命被上訴人與原審被告等連帶給付上訴人三百萬元及如原判決附表所示之利息暨
    違約金之判決。
    （原判決判命原審其餘共同被告等應連帶給付上訴人三百萬元及如原判決附表所
    示之利息暨違約金，並駁回上訴人請求被上訴人甲○○應連帶給付之部分，上訴
    人就此部分上訴，原審被告等均未上訴）
    被上訴人甲○○則以：據原審調得之被上訴人出入境記錄資料足證被上訴人不可
    能於八十五年十二月二十四日於借據及本票上簽章為連帶保證人，並為原判決所
    是認。且上訴人提出之保證書、授信約定書、印鑑卡、借據、本票上之印文均非
    一致，況借據之印章規格約為一公分，本票上之印章尺寸則近一點二公分，竟於
    同日（八十五年十二月二十四日）使用兩種不同規格之印章，且兩式簽名又非一
    致，又借據及本票上被上訴人之住所地址竟不相同，益彰該文件關於甲○○簽名
    及印文，確係遭偽造。另證人張文榮為上訴人之職員，自不可能有違反上訴人利
    益之證言；再張文榮對若已有保證關係，為何又須於借據上簽名為連帶保證人乙
    節，亦無法提出適當說明，故其所為保證書之簽名及印文真正之證詞並無可採。
    復印鑑卡既係往來文件辨認之唯一依據，上訴人即不可執與印鑑卡不一致之保證
    書，要求被上訴人負保證責任等語，資為抗辯。
二、查上訴人主張：被上訴人與原審被告等為連帶保證人，與上訴人簽訂保證書，約
    定連帶保證利人公司對上訴人現在（包括過去所負現在尚未清償）及將來所負之
    借款、票款、透支、墊款保證、損害賠償等及其他一切債務以七百五十萬元為限
    額（含本金及其利息、遲延利息、違約金、損害賠償及其他從屬於主債務之負擔
    ），保證人負連帶償還責任。嗣原審被告利人公司於八十五年十二月二十四日向
    上訴人借款二百四十萬元及六十萬元，約定於八十六年十二月二十四日清償，利
    息按上訴人公司基本放款利率變動而調整，逾期付息或到期未履行債務時，即喪
    失期限利益，逾期六月以內，按上開利率百分之十計，超過六月者，超過部分按
    上開利率百分之二十計付違約金，詎屆期利人公司分別給付利息至八十七年五月
    三十一日及八十七年九月十四日，惟始終拒絕清償本金，屢經催討均置之不理之
    事實，業據上訴人提出與所述相符之保證書、授信約定書、借據、本票為證，除
    被上訴人是否為連帶保證人外之事實，並經原審調查認定屬實，判決原審被告利
    人公司、楊秀慧、黃銘意、邱奕熙等連帶給付上訴人新台幣佰萬元及如原判決
    附表所示之利息及違約金，因原審被告等均未上訴而告確定。被上訴人仍抗辯債
    務已由楊秀慧匯款清償而消滅云云，惟查楊秀慧之匯款僅係給付利息並未清償本
    金，有利人公司銀行存款往來對帳單在卷可證（見原審卷第九六頁），且利人公
    司及其餘原審被告等均未爭執而告確定，被上訴人又未提出任何證據以實其說，
    執此抗辯，即非可採。
三、至於本案兩造爭執之重點，在於被上訴人是否為本件利人公司貸款之連帶保證人
    茲析述如下。
(一)、查上訴人主張：被上訴人與原審被告等為連帶保證人，與上訴人簽訂保證書，
    約定連帶保證利人公司對上訴人現在（包括過去所負現在尚未清償）及將來所負
    之借款、票款、透支、墊款保證、損害賠償等及其他一切債務以七百五十萬元為
    限額（含本金及其利息、遲延利息、違約金、損害賠償及其他從屬於主債務之負
    擔），保證人負連帶償還責任之事實，業據上訴人提出與所述相符之保證書、授
    信約定書為證，並舉證人即當時簽發上開各項文件之對保人員張文榮到庭證述屬
    實。
(二)、被上訴人雖否認上訴人所提出之本票、借據、保證書及授信約定書上之『甲○
    ○』簽名及印文之真正，並以該借據及本票之日期，均係八十五年十二月二十四
    日簽發，然依原審調得之被上訴人之出入境紀錄資料，被上訴人當時出境不在國
    內，已足證被上訴人不可能於借據及本票上簽章為連帶保證人，並辯稱張文榮為
    上訴人之職員，自不可能有違反上訴人利益之證言，其立場已非客觀，況張文榮
    更自承借據及本票並非其對保云云。
(三)、惟查：系爭保證書及授信約定書之簽發時點（八十五年六月十三日），被上訴
    人尚在國內，有被上訴人所提之出入境資料可供比對，可見被上訴人非有絕對不
    在場證明。又證人張文榮雖為上訴人之職員，然既係當時簽發系爭保證書及授信
    約定書之對保人員，為親自見聞被上訴人於系爭保證書及授信約定書簽名蓋章之
    人，依最高法院五十三年台上二六七三號判例，「證人為不可代替之證據方法，
    如果確係在場聞見待證事實，而其證述又非虛偽者，縱令證人與當事人有親屬、
    親戚或其他利害關係，其證言亦非不可採信。」查證人張文榮證稱：「連帶保證
    書根據我銀行規定，一定要請保證人親簽，簽完蓋章，再作核對的動作，然後會
    在當時把他的身分證影印本留下來。」「利人公司在世貿有租一公司的位置，我
    和經理一起去拜訪，我把公司相關的資料帶回處理貸款，甲○○（即被上訴人）
    任職利人公司經理，這可由其身分證上面來看，他經常出國，需要再提前約定時
    間到分行對保」、「甲○○名字是他本人親自在我面前簽的」（見本院卷第四二
    、四三頁）
(四)、況查系爭保證書及授信約定書上被上訴人之簽名，與本案被上訴人委任訴訟代
    理人之委任狀上被上訴人之簽名相符，肉眼即可辨識，參以被上訴人對於任職利
    人公司經理，與利人公司之法定代理人楊秀慧為親姊妹之事實並不爭執，況上訴
    人已於原審聲明調查證據，請求被上訴人到庭書寫筆跡核對，或提出被上訴人八
    十五年間之簽名式樣供比對，均遭被上訴人以被上訴人不容易安排回國及無必要
    為由拒絕，致本院無從送鑑定等情觀之，則上訴人業已提出外觀簽名相符之保證
    書、授信約定書為證，並經證人張文榮到庭證述屬實，應認上訴人已盡其舉證責
    任，被上訴人空言否認其簽名之真正，實屬推卸之詞，不足採信。
四、又查被上訴人雖辯稱系爭借據及本票之日期，均係八十五年十二月二十四日簽發
    ，被上訴人當時出境不在國內，已足證被上訴人不可能於借據及本票上簽章為連
    帶保證人，況張文榮更自承借據及本票並非其對保云云。惟查：
(一)、按「保證人與債權人約定就債權人與主債務人間所生一定範圍內之不特定債務
    ，預定最高限額，由保證人予以保證之契約，學說上稱之為最高限額保證。此種
    保證契約如定有期間者，在該期間內所生約定範圍內之債務，不逾最高限額者，
    均為保證契約效力所及；如未定期間者，於保證契約未經保證人依民法第七百五
    十四條規定終止或有其他消滅原因以前，所生約定範圍內之債務，亦同。故在該
    保證契約有效存在期間內，已發生之約定範圍內之債務，縱因清償或其他事由而
    減少或消滅，該保證契約依然有效，嗣後所生約定範圍內之債務，於不逾最高限
    額者，債權人仍得請求保證人履行保證責任。除有特約外，亦無以約定範圍內某
    特定債務之清償完畢日，作為此種保證契約終期之可言。此與一般保證係就主債
    務人之特定債務為保證，於該特定債務消滅時，保證契約即歸消滅者不同。」最
    高法院七十七年度台上字第九四三號判例著有明文。
(二)、查系爭保證書載明：被上訴人所負連帶保證債務，係利人公司對上訴人「現在
    （包括過去所負現在未清償）及將來所負之借款、票款、透支、墊款、保證、損
    害賠償等及其他一切債務以新台幣七百五十萬元為限額（含本金及其利息、遲延
    利息、違約金、損害賠償及其他從屬於主債務之負擔）」保證人負連帶清償責任
    。是以縱被上訴人所辯屬實，即系爭借據及本票上被上訴人之簽名與印文係偽造
    ，被上訴人完全不知情，然此亦僅係被上訴人於該借據及本票上之簽名與印文無
    效，被上訴人對系爭借貸債務不負「定有期限」之連帶保證之責而已，該借據及
    本票上其餘非偽造部分，仍屬有效。即利人公司對上訴人三百萬元之借貸債務仍
    屬成立，則上訴人自得依據與被上訴人間系爭保證書之連帶保證關係請求被上訴
    人與其他連帶保證人即原審被告等，就系爭借款債務未清償部分負連帶清償責任
    。蓋被上訴人對上訴人所負債務，依據系爭保證書之約款觀之，係為實務所肯認
    之不定期限最高限額保證契約，被上訴人又未有解除或終止之情事，故如主債務
    人利人公司對上訴人未為清償之部分，於不逾最高限額七百五十萬元之範圍內，
    被上訴人仍應負連帶清償責任。被上訴人執此抗辯，仍非可採。
五、從而，上訴人本於保證契約之法律關係，求為命被上訴人與原審被告等連帶給付
    上訴人三百萬元及如原判決附表所示之利息暨違約金，為有理由，應予准許。又
    上訴人勝訴部分，兩造分別陳明願供擔保為准、免假執行之宣告，經核於法並無
    不合，爰分別酌定相當擔保金額准許之。原判決就此部分未予詳查，遽以上訴人
    未證明連帶保證書上被上訴人簽名之真正，而駁回上訴人對被上訴人之請求，並
    駁回其假執行之聲請，顯有未洽。上訴意旨就此部分指摘原判決不當，求予廢棄
    改判，為有理由。爰由本院將原判決此部分予以廢棄，改判如主文第二項所示，
    並依聲請為附條件之准、免假執行之宣告。
六、本件事證已臻明確，兩造其餘之攻擊防禦方法及所提之證據，經審酌後認均無礙
    判決之結果，爰不予一一論述，附此敘明。
七、據上論結，本件上訴為有理由，爰判決如主文。
中      華      民      國     九十     年      十      月    二十三    日
                                  民事第六庭
                                      審判長法  官  吳  欲  君
                                            法  官  陳  博  享
                                            法  官  藍  文  祥
右正本係照原本作成。
如不服本判決，應於收受送達後二十日內向本院提出上訴書狀，其未表明上訴理由者
，應於提出上訴後二十日內向本院補提理由書狀（均須按他造當事人之人數附繕本）
上訴時應提出委任律師或具有律師資格之人之委任狀；委任有律師資格者，另應附具
律師及格證書及釋明委任人與受任人有民事訴訟法第四百六十六條之一第一項但書或
第二項（詳附註）所定關係之釋明文書影本。
中      華      民      國     九十     年      十      月    二十五    日
                                            書記官  顧  倪淑貞
附註：
民事訴訟法第四百六十六條之一（第一項、第二項）：
對於第二審判決上訴，上訴人應委任律師為訴訟代理人。但上訴人或其法定代理人具
有律師資格者，不在此限。
上訴人之配偶、三親等內之血親、二親等內之姻親，或上訴人為法人、中央或地方機
關時，其所屬專任人員具有律師資格並經法院認為適當者，亦得為第三審訴訟代理人
。


司法院資訊處製作；財團法人民間司法改革基金會備份。
